臺灣臺中地方法院刑事判決　　　　　　　　　　　　九十三年度訴字第二五六號
　　公　訴　人　臺灣臺中地方法院檢察署檢察官
　　被　　　告　ＰＨＡＮ　ＨＯ.
　　指定辯護人　本院公設辯護人　甲○○
右列被告因殺人未遂案件，經檢察官提起公訴（九十三年度偵字第一八一六五號），
本院判決如左：
    主  文
ＰＨＡＮ  ＨＯＮＧ  ＳＯＮ殺人未遂，處有期徒刑貳年陸月。
    事  實
一、ＰＨＡＮ  ＨＯＮＧ  ＳＯＮ（中文名為阿沙）係越南國人，自民國九十一年五
    月十五日起受僱於我國屏東縣東港鎮「聖益祥」號漁船任捕魚工作迄今；緣於九
    十三年十月十五日十四時許，ＰＨＡＮ  ＨＯＮＧ  ＳＯＮ與同為越南國籍之船
    員ＣＡＯ  ＢＡ  ＴＩＥＮ（中文姓名高伯進）在臺中縣清水鎮梧棲漁港內之「
    昇福進」號漁船上飲酒，嗣ＣＡＯ  ＢＡ  ＴＩＥＮ不願再飲，乃先行休息，惟
    ＰＨＡＮ  ＨＯＮＧ  ＳＯＮ仍一再邀請ＣＡＯ  ＢＡ  ＴＩＥＮ繼續飲酒，Ｃ
    ＡＯ  ＢＡ  ＴＩＥＮ不堪其擾，乃出手摑掌ＰＨＡＮ  ＨＯＮＧ  ＳＯＮ（未
    成傷，亦未據告訴），二人乃起口角。口角後，ＣＡＯ  ＢＡ  ＴＩＥＮ即在該
    船上準備睡覺，ＰＨＡＮ  ＨＯＮＧ  ＳＯＮ不甘受辱，竟基於殺人犯意，至他
    船上之廚房內拿取不詳之人所有之菜刀一把，ＣＡＯ  ＢＡ  ＴＩＥＮ見狀即起
    身逃跑，惟被漁網絆倒，ＰＨＡＮ  ＨＯＮＧ  ＳＯＮ即持菜刀先朝ＣＡＯ  Ｂ
    Ａ  ＴＩＥＮ之頭部猛砍一刀，並稱要殺你後，因ＣＡＯ  ＢＡ  ＴＩＥＮ將該
    刀握住，ＰＨＡＮ  ＨＯＮＧ  ＳＯＮ又將該刀抽出，再朝ＣＡＯ  ＢＡ  ＴＩ
    ＥＮ之腰部猛砍一刀後，由其他一同飲酒之友人上前阻止，始未繼續行兇，惟已
    致ＣＡＯ  ＢＡ  ＴＩＥＮ受有左臉外側約五公分皮裂深及顱骨骨膜、左後腰約
    七公分皮裂深及後腹膜腔等重大傷害。ＣＡＯ  ＢＡ  ＴＩＥＮ遭砍殺後，不支
    倒於「昇福進」號船艙，經緊急送童綜合醫院急救後，始倖免於難。嗣臺中港務
    警察局員警據報前往處理，當場逮捕ＰＨＡＮ  ＨＯＮＧ  ＳＯＮ，並扣得菜刀
    一把。
二、案經ＣＡＯ  ＢＡ  ＴＩＥＮ訴由臺中港務警察局移送臺灣臺中地方法院檢察署
    檢察官偵查起訴。
    理  由
一、訊據被告ＰＨＡＮ  ＨＯＮＧ  ＳＯＮ矢口否認涉有前開殺人未遂犯行，辯稱：
    當時伊已喝醉，並不知伊有持刀砍人，醒來後，嚇了一跳云云。惟查，被告前開
    持菜刀砍傷ＣＡＯ  ＢＡ  ＴＩＥＮ頭部、腰部之犯行，業據被害人ＣＡＯ  Ｂ
    Ａ  ＴＩＥＮ（中文姓名沈輪榮）於本院審理時具結證稱：「那天我不是記得很
    清楚，只記得我跟被告及其他六、七人在一起，前一天晚上及當天早上我們都有
    喝酒，當時我要去睡覺，其他人還繼續在喝酒，後來阿沙有來找我，我說我不要
    喝，但阿沙一直要我繼續喝，我就很生氣打了阿沙一巴掌，後來阿沙就去別艘船
    拿一把刀，我看到阿沙拿刀我就跑，跑的時候，我就被漁網絆倒，阿沙就拿刀砍
    我的頭部，我就用手把刀握住，阿沙又抽回去，刺我的腰一刀，那時候就有其他
    的朋友把我們扯開並報警」等語甚明，並經證人ＴＲＡＮ  ＲＡＮ  ＤＵＮＧ於
    警詢中證稱：「先前ＰＨＡＮ  ＨＯＮＧ  ＳＯＮ與ＣＡＯ  ＢＡ  ＴＩＥＮ因
    喝酒，兩人都喝醉。ＣＡＯ  ＢＡ  ＴＩＥＮ先出手毆打ＰＨＡＮ  ＨＯＮＧ
    ＳＯＮ後，ＣＡＯ  ＢＡ  ＴＩＥＮ準備睡覺，ＰＨＡＮ  ＨＯＮＧ  ＳＯＮ不
    知從何處拿到菜刀，砍殺ＣＡＯ  ＢＡ  ＴＩＥＮ左側太陽穴一刀」等語綦詳。
    再被害人ＣＡＯ  ＢＡ  ＴＩＥＮ因此受有左臉外側約五公分皮裂深及顱骨骨膜
    、左後腰約七公分皮裂深及後腹膜腔等重大傷害，亦有童綜合醫院診斷證明書一
    紙附卷可稽；參以頭部、腰部均係人體生命安全之要害，許多重要神經、血管、
    器官均在此二部位，如傷及該部位之動脈、神經，極易造成失血過多等死亡結果
    ，此為世界各地眾所週知之事實，而扣案之菜刀刀柄約十公分，刀面長約十五公
    分、寬約七公分，單刃、刀面鋒利，金屬材質，亦經本院當庭勘驗無訛，被告Ｐ
    ＨＡＮ  ＨＯＮＧ  ＳＯＮ均無不知之理，然其竟持鋒利之菜刀砍殺被害人ＣＡ
    Ｏ  ＢＡ  ＴＩＥＮ之頭部及腰部，造成ＣＡＯ  ＢＡ  ＴＩＥＮ受有左臉外側
    約五公分皮裂深及顱骨骨膜、左後腰約七公分皮裂深及後腹膜腔等重大傷害，顯
    見當時其殺意之堅、用力之猛，其有殺人之決心已無疑義，且被告持刀砍殺ＣＡ
    Ｏ  ＢＡ  ＴＩＥＮ的頭部後，見ＣＡＯ  ＢＡ  ＴＩＥＮ用手將刀握住，其竟
    又將刀抽回，復猛砍ＣＡＯ  ＢＡ  ＴＩＥＮ之腰部一刀，益徵其殺人犯意堅決
    ，再佐以，被告於警詢中自承：「以前和高巴錢（即ＣＡＯ  ＢＡ  ＴＩＥＮ）
    就相處的不好，今天中午因為和高巴錢在昇福進船上喝酒，又起口角而發生衝突
    ，就到船上的廚房拿菜刀殺高巴錢」等語，而被害人ＣＡＯ  ＢＡ  ＴＩＥＮ於
    本院審理中亦證稱：「（當天被告拿刀刺或砍你時，被告有無說什麼話？）當時
    阿沙很醉了，有聽到阿沙說要殺我」等語，足見被告確有殺害ＣＡＯ  ＢＡ  Ｔ
    ＩＥＮ之故意無訛。是被告所辯，無非事後卸責之詞，不足採信。至本院公設辯
    護人雖以：本件從被告所使用的工具及被害人的受傷的部位而言，足見被告並無
    殺人之犯意，否則被告可直接從頸部下手，且從醫院的診斷證明來看，被害人所
    受的傷勢並沒有致命的危險等語，為被告辯護，然衡情，倘被告並無殺人之犯意
    ，僅因與被害人細故口角，則被告與被害人身材相當，本可直接空手與被害人鬥
    毆，又何有先行至別艘船之廚房內取刀之舉？又被告與被害人鬥毆之時，已飲酒
    甚多乙節，為被告一再自承在卷，而被害人ＣＡＯ  ＢＡ  ＴＩＥＮ見被告拿取
    菜刀，乃起身逃跑等情，亦據ＣＡＯ  ＢＡ  ＴＩＥＮ於本院審理時證述無誤，
    則被告砍殺被害人時，既已甚有酒意，而被害人復處於移動狀態，被告雖有殺害
    被害人之意，本無精準砍殺被害人頸部之可能，又童綜合醫院雖另以九十三年十
    一月二十九日（93）童醫字第一三四六號函覆本院「患者於九十三年十月十五日
    到本院急診室就醫。當時有約十二公分長皮裂在左側頭部以及八公分長深及肌膚
    層之裂傷在左下腰處。傷口呈整齊裂傷，應是較利器致傷。以該傷口情形還不至
    於致命」等語，然此僅係指被告行為後造成之傷勢，並不足以發生被害人死亡之
    結果，而屬既未遂之問題，尚不足作為被告行為時不具殺人犯意之佐證，併予指
    明。綜上所述，本件事證明確，被告ＰＨＡＮ  ＨＯＮＧ  ＳＯＮ右揭殺人未遂
    犯行，已堪認定。
二、核被告ＰＨＡＮ  ＨＯＮＧ  ＳＯＮ所為，係犯刑法第二百七十一條第二項、第
    一項殺人未遂罪。被告已著手殺人之行為，而不遂，為未遂犯，應依同法第二十
    六條前段之規定減輕其刑。另被告年輕識淺，且學歷不高，身為越南籍人士，為
    謀生計，離鄉背井，在本國無親無故，工作閒暇之餘，僅能與同國籍人士飲酒作
    樂，以解鄉愁，本次因酒後一時失慮，始出手殺人，與一般預謀殺人之情形有別
    ，且被害人亦陳稱：被告未飲酒時，人很好等語，又被害人於九十三年十月十五
    日送童綜合醫院急救後，於同年月二十日出院，亦有該院以九十三年十一月二十
    九日（93）童醫字第一三四六號雖隨函檢附之護理紀錄在卷可佐，足見被害人之
    傷勢亦非極為嚴重，就被告全部犯罪情節觀之，尚非極為重大，認科以其法定最
    低度之刑，猶嫌過重，情輕法重，犯罪之情狀非無可憫，爰依刑法第五十九條規
    定，遞減輕其刑。爰審酌被告ＰＨＡＮ  ＨＯＮＧ  ＳＯＮ僅因對被害人ＣＡＯ
      ＢＡ  ＴＩＥＮ心有不滿，即持菜刀砍殺被害人ＣＡＯ  ＢＡ  ＴＩＥＮ之頭
    部、腰部，因此對被害人身體、心理所造成之傷害非小，情節非輕，然幸未對被
    害人造成重大傷害，犯後坦承部分犯行，深表後悔，尚知悔悟等一切情狀，量處
    如主文所示之刑，以資懲儆。至被告行兇所用之菜刀一把，為被告至他船上之廚
    房內所取得，非被告所有之物，業據被告陳明在卷，爰不為沒收之諭知，併予指
    明。
據上論斷，應依刑事訴訟法第二百九十九條第一項前段，刑法第二百七十一條第二項
、第一項、第二十六條前段、第五十九條，判決如主文。
中      華      民      國    九十三    年     十二     月     二十     日
                                臺灣臺中地方法院刑事第十庭
                                    審判長法  官  郭 瑞 祥
                                          法  官  黃 家 慧
                                          法  官  黃 炫 中
右正本證明與原本無異。
如不服本判決，應於送達後十日內向本院提出上訴狀 （須附繕本） ，上訴於台灣高等
法院台中分院。
                                          書記官
中      華      民      國    九十三    年     十二     月     二十     日
附錄論罪科刑法條：
刑法第二百七十一條第一項、第二項
殺人者，處死刑、無期徒刑或十年以上有期徒刑。
前項之未遂犯罰之。
